【裁判字號】    96,訴,768
【裁判日期】    971124
【裁判案由】    誣告
【裁判全文】
臺灣嘉義地方法院刑事判決               96年度訴字第768號
公  訴  人  臺灣嘉義地方法院檢察署檢察官
被      告  辛○○
選任辯護人  蕭敦仁律師
上列被告因誣告案件，經檢察官提起公訴（96年度偵字第6564號
），本院判決如下：
    主  文
辛○○無罪。
    理  由
一、公訴意旨略以：被告辛○○明知外甥丙○○、丁○○於民國
    95年10月15日上午某時許，在嘉義縣太保市前潭里後潭163
    號（以下簡稱後潭163號）前，丙○○並未以「要給你好看
    ，要文的、要武的，我都有辦法，要找人對付你」等語恐嚇
    ；丁○○並未公然以「不是人、幹你娘、塞你娘」等語辱罵
    ，竟意圖使丙○○及丁○○受刑事處分，捏造虛構丙○○、
    丁○○有上開恐嚇、公然侮辱之事實，於同年11月17日至臺
    灣嘉義地方法院檢察署對丙○○、丁○○提出告訴，誣指丙○○、丁○○各有恐嚇、公然侮辱之罪嫌，嗣案經不起訴處
    分確定，因認其涉有刑法第169條第1項之誣告罪嫌。
二、按犯罪事實應依證據認定之，無證據不得認定犯罪事實；不
    能證明被告犯罪者，應諭知無罪之判決，刑事訴訟法第154
    條第2項、第301條第1項分別定有明文。告訴人之告訴，係
    以使被告受刑事訴追為目的，其陳述是否與事實相符，仍應
    調查其他事實以資審認。必也告訴人所為不利被告之陳述，
    核諸社會上一般生活經驗、當然之理則及卷附其他客觀事證
    並無矛盾而無瑕疵可擊，且在推理上無從另為其他合理原因
    之假設而足以證明，始得為不利被告之認定。而認定犯罪事
    實所憑之證據，無論為直接證據或間接證據，其為訴訟上之
    證明，須於通常一般之人均不致有所懷疑，而得確信其為真
    實之程度者，始得據為有罪之認定（最高法院52年臺上字第
    1300號、76年臺上字第4986號、30年上字第816號等判例參
    照）。又採用情況證據認定犯罪事實，須基於該證據在直接
    關係上所可證明之他項情況事實，本乎推理作用足以確證被
    告有罪，方為合法，不得徒憑主觀上之推想，將一般經驗有
    利被告之其他合理情況逕予排除，倘該情況證據與待證事實
    欠缺必然結合之關係，而猶有顯現其他事實之可能者，據以
    推斷犯罪事實，即非法之所許。
三、本件公訴意旨認被告涉有誣告罪嫌，無非以被告承認對告訴
    人丙○○、丁○○提出恐嚇、公然侮辱告訴之「自白」；告
    訴人二人之指訴，對照證人子○、丑○○、己○○、壬○○
    等人之證言顯示告訴人丙○○乃先於告訴人丁○○到場，告
    訴人丁○○到場時，前來處理之員警業已離去，告訴人二人
    並無對被告恐嚇、辱罵之情，此據到場處理之員警乙○○證
    稱：未聽到告訴人丙○○對被告出言恐嚇，其離開時並未看
    到年輕女孩子（按指告訴人丁○○）等語，並佐以檢察事務
    官現場勘驗暨訪視鄰居筆錄（訪視﹙後潭﹚170、168、166
    、157、159、155號皆表示未聽過爭吵）、照片、現場圖等
    為論據。訊據被告固坦認曾向臺灣嘉義地方法院檢察署對告
    訴人二人提出恐嚇、公然侮辱等罪嫌之刑事告訴，惟堅決否
    認誣告犯行，併其辯護意旨分就檢察官所舉證據之證據能力
    及被訴犯罪事實，抗辯如下：
 (一) 證據能力部分，爭執檢察官起訴被告犯行所舉證據中，關於
    告訴人丙○○、丁○○及證人子○、丑○○、己○○、壬○○等人偵查中之供述未經具結，且未告知近親間得拒絕證言
    ，違背刑事訴訟法第158條之3「證人依法應具結而未具結者
    ，其證言不得作為證據」、第185條第2項「證人與被告有第
    180條第1項之關係者，應告以得拒絕證言」等規定，彼等偵
    查中之供述應無證據能力。
 (二) 就本案犯罪事實則辯稱：告訴人丙○○、丁○○確實出言恐
    嚇、辱罵，員警到場之處理頗為草率，就現場情形多無法為
    明確之記憶，所供無參考價值；告訴人二人與證人子○、己○○所述各該到場時所見景況互核歧異，所陳抵達現場之先
    後次序與事實不符；現場確實有多位鄰居圍觀，戊○○、甲○○○確實在案發現場之對面馬路觀看，且得聽聞告訴人二
    人與被告高音頻爭吵之聲音，伊係因檢察事務官勸諭和解，
    前於提告之案件中，才未積極舉陳在場證人請求調查，並非
    事後勾串證人脫罪，伊並未誣告等語。
四、證據能力之說明
 (一) 按證據能力係指得成為證明犯罪事實存在與否之證據資格，
    屬證據容許性之範疇，證據資料必先具備證據容許性後，即
    符合法律所規定之證據資格，始有實質證據價值即證據證明
    力之自由判斷問題，此觀刑事訴訟法第155條第1項、第2項
    「證據之證明力，由法院本於確信自由判斷」、「無證據能
    力之證據，不得作為判斷之依據」之規定甚明。故自由心證
    所判斷者，為證據之證明力，並非證據能力。無證據能力之
    證據，既不得作為判斷之依據，即無從由此證據而產生正確
    之心證，自不許本此無證據能力之證據所得之心證而判斷其
    證明力，進而創造其證據能力，並據以為判斷之基礎。換言
    之，無證據能力之證據，既不得作為判斷之依據，即毋庸加
    以調查，縱經調查始發現其無證據能力者，亦不得本其調查
    所得之心證，判斷其證明力（最高法院94年度臺上字第5167
    號判決參照）。是本件雖為被告無罪之判決，然除被告暨其
    辯護人未聲明異議或表示否定之意見，視為同意，並經本院
    認具備合法可信之適當性保障之證據外，被告暨其辯護意旨
    爭執否定公訴所舉告訴人丙○○、丁○○及證人子○、丑○○、己○○、壬○○等人偵查中供述部分，仍有究明其證據
    能力之必要，合先敘明。
 (二) 被告以外之人於檢察事務官、司法警察（官）調查中之陳述
    ，性質上屬傳聞證據，違背直接及言詞審理原則，原則上不
    認其具證據能力，然檢察事務官受檢察官指揮，詢問告訴人
    、告發人、被告、證人或鑑定人，並襄助檢察官實施偵查或
    其他法令所定職務之執行；檢察事務官處理上開事務，視為
    刑事訴訟法第230條第1項之司法警察官；檢察官之偵查，得
    限期命檢察事務官調查犯罪情形及蒐集證據，並提出報告。
    法院組織法第66條之3及刑事訴訟法第228條第2項分別定有
    明文。是檢察事務官性質上係直屬於檢察官之司法警察官，
    本於調查犯罪情形及蒐集證據之職權所作成之詢問筆錄，倘
    率認無證據適格，自違實體真實發見之訴訟目的，其證據能
    力之有無，應依刑事訴訟法第159條之2、第159條之3、第15
    9條之5等規定以為決定標準。
 (三) 刑事訴訟法第196條之1第1項規定「司法警察官或司法警察
    因調查犯罪嫌疑人及蒐集證據之必要，得使用通知書通知證
    人到場詢問。」，並於同條第2項將偵查及審判中訊問證人
    之有關規定，於司法警察（官）可以準用者一一列明「……
    第180條：因身分關係之得拒絕證言；第181條：因陳述致自
    己與一定身分關係之人利害攸關之得拒絕證言；第185條人
    別訊問證人與被告具一定身分關係應告以得拒絕證言……」
    以為準據。此對照同法第159條之2、第159條之3明揭被告以
    外之人於檢察事務官、司法警察（官）調查中所為陳述符合
    一定要件時得為證據，亦可窺見檢察事務官、司法警察（官
    ）於調查犯罪情形時，有通知詢問證人之權限，否則毫無法
    定授權所取得之證人供述，根本上即為法所禁，自無審究是
    否受傳聞法則所規範，並容許於一定條件下具證據能力之問
    題。
 (四) 刑事訴訟法第158條之3雖規定「證人依法應具結而未具結者
    ，其證言不得作為證據」，惟所謂「依法應具結而未具結」
    ，係指該證人依法律規定有具結之義務，而未命其具結者而
    言。又刑事訴訟法第186條第1項所規定「證人應命具結」，
    限於檢察官偵查中及法院審理中之證人，始有命具結之問題
    。刑事訴訟法第196條之1第1項、第2項就檢察事務官、司法
    警察（官）於詢問證人時準用證據章、人證節之相關規定，
    排除第186條第1項「證人應命具結」之規定而不在準用之列
    ，足見檢察事務官、司法警察（官）無命證人具結之權限，
    當不生具結與否之問題，自無違同法第158條之3「證人依法
    應具結而未具結者，其證言不得作為證據」規定之問題（最
    高法院97年度臺上字第12號判決參照），被告暨其辯護意旨
    執此否定證據能力之抗辯，並不可採。
 (五) 刑事訴訟法第180條、第181條及第185條等規定，明示檢察
    官、法官負有應告知證人得否拒絕作證之義務，於檢察事務
    官、司法警察（官）通知證人到場詢問時所準用。且基於證
    據預測禁止之法理，詢（訊）問者不得因受詢（訊）問人之
    態度與立場，事先揣度證言內容之於被告之利害關係，而異
    其拒絕證言告知義務之負擔。查本件起訴所引關於告訴人丙○○、丁○○及證人子○、丑○○、己○○、壬○○等人應
    檢察事務官詢問之供述，究其筆錄之記載，檢察事務官於詢
    問彼等與被告間之親屬關係，明瞭分別係被告之甥、妹、母
    、妹婿、弟後，均未告知得拒絕證言之旨即行詢問（見96年
    度交查字第334號卷第6頁至第9頁、第17頁至第19頁、第40
    頁至第42頁），剝奪上開證人等審酌是否拒絕證言之權利，
    所踐行之訴訟程序確有未備。再者，告訴人二人及證人子○
    、丑○○、己○○、壬○○等人偵查中應檢察事務官詢問而
    為供述，彼等嗣於審判中應傳喚以證人身分到場，經告以因
    身分上相近親等之關係得拒絕作證之旨而未拒絕，經命合法
    具結陳述，並接受當事人及辯護人之詰問，彼等就同一待證
    事項之陳述，與先前於檢察事務官調查中所為之陳述大致相
    符，揆諸刑事訴訟法第159條之2所規定傳聞法則之例外，限
    於「被告以外之人於檢察事務官調查中所為之陳述『與審判
    中不符』」之要件，而檢察官未能釋明起訴所舉彼等證人於
    檢察事務官詢問供述另有符合若何傳聞法則之例外情形，自
    應認無證據能力。被告暨其辯護意旨執此否定告訴人二人及
    證人子○、丑○○、己○○、壬○○等人應檢察事務官詢問
    之供述無證據能力，確非無稽，該等無證據能力之供述，僅
    可充為彈劾之用。
 (六) 所謂傳聞證據，係指審判外所為之陳述或所發生之敘述性動
    作，經提出於法庭用來證明該敘述事項之真實性之證據，原
    則上不具容許性。刑事訴訟法第159條之1第2項、第159條之
    2，就被告以外之人審判外（偵查中）之陳述，分別二者：
    I. 向偵查主體機關（檢察官）所為之陳述；II. 向偵查輔
    助機關（檢察事務官、司法警察官或司法警察）所為之陳述
    ，設有證據能力之相關規定。至於在法庭上提出證人先前在
    審判外所為自我矛盾之相異陳述，俾減低其法庭上證言之證
    明力者，稱為彈劾證據，此種用來爭執證人法庭上證言證明
    力之審判外陳述，並非充作認定犯罪事實之依據，則非傳聞
    證據。本院依職權調閱告訴人丙○○、丁○○及證人子○、
    丑○○、己○○、壬○○等人，前於另案被告與證人子○、
    丑○○間於95年10月15日上午在嘉義縣太保市前潭里後潭16
    3號前紛爭之相關偵查中供述，彼等各就自身見聞陳述，有
    利於個案相關人等糾葛釐清解決，並達實體真實發見之訴訟
    目的。對個人權益之保障期盼與訴訟定紛止爭之核心價值均
    有助益，可維繫司法偵查審判之公正與確實，於踐行審理中
    被告詰問權保障而為充足之調查程序後，綜合彼等證人全部
    供述，斟酌卷內其他調查之證據資料，相互參照勾稽而為彈
    劾，俾為各該審理中供述證據證明力之合理比較與取捨。
五、經查：
 (一) 刑事訴訟上所指「自白」，乃被告或犯罪嫌疑人就犯罪事實
    全部或一部承認自己刑事責任所為不利於己之陳述而言（最
    高法院88年度臺上字第375號、89年度臺上字第3128號及97
    年度臺上字第2119號等判決參照）。本件被告固承認其向臺
    灣嘉義地方法院檢察署對告訴人丙○○、丁○○提出恐嚇、
    公然侮辱等罪嫌刑事告訴之背景事實，然其始終否認虛捏事
    實陷構告訴人二人，是被告並未「自白」誣告犯行，起訴書
    就本案之證據清單及待證事實欄記載被告於偵查中自白，容
    有誤會，應先敘明。
 (二) 刑事訴訟係採實質的真實發現主義，欲認定事實，自須依賴
    證據以證明，而證人係指在他人之訴訟案件中，陳述自己所
    見所聞具體事實之第三人，為證據方法之一種。故凡居住於
    我國領域內，應服從我國法權之人，無分國籍身分，均有在
    他人為被告之案件中真實作證之義務，俾能發現事實真相，
    此即所以刑事訴訟法第176條之1特設「除法律另有規定者外
    ，不問何人，於他人之案件，有為證人之義務」規定之立法
    理由。證人供述證據之價值，繫諸供述者之觀察、認知、記
    憶、表達、真誠性等因素，礙於人類對事物觀察注意、記憶
    及還原陳述能力之限制，容難確保事後能精準無誤地掌握所
    經歷事實之細節與全貌，此乃其異於物證或書證具客觀及不
    變性格之處。故供述證據每因個人主觀上觀察、認知、記憶
    、表達、誠實意願及利害關係之不同，而有對相同事物異其
    供述之情形發生。而面對案件中虛實紛雜之證據，其價值即
    憑信力之評斷，容許法院透過直接審理之程序，依生活上認
    為確實之經驗法則、理則上當然之論理法則及其他證據法則
    ，本於自由心證作其價值及證明力之合理比較判斷，以斟酌
    決定取捨（刑事訴訟法第155條第1項規定「證據之證明力，
    由法院本於確信自由判斷。但不得違背經驗法則及論理法則
    」參照）。個案中同一待證事項之各該供述證據，因其均為
    透過證人此一證據方法所取得之證據資料，理論上均有助於
    真實之發現，均應推定為真正而具平等之地位，僅因倘有繁
    簡出入甚或矛盾衝突，允應容許法院綜合其他事證之質量，
    相互勾稽印證以為取捨而已。故內容衝突各異之供述證據中
    ，經法院摒除不採者，乃因自由心證篩選作用下所產生之形
    式上必然結果，絕非可作為遽斷該遭摒除之供述證據係屬虛
    偽之理由。蓋不問何人於他人之案件均有為證人之義務，除
    有法定之正當理由外，概不得拒絕具結或證言，否則有遭處
    以罰鍰或強制拘提之不利後果。是以，適格證人之供述，原
    則上均應推定為真正，方不致使證人因動輒蹈陷偽證罪責之
    恐懼，而私意揣測附和他人證詞，或儘可能為保守模糊之陳
    證，甚或曲意迎合偵審機關之調查方向，以致妨害其助益真
    實發現目的之角色與功能。
 (三) 公訴意旨訴追被告誣告罪責，除據與被告相對立而各執一詞
    之告訴人丙○○、丁○○指訴及證人子○、丑○○、己○○
    等人無證據能力之指證外，忖其不能排除之推論因素，諒為
    前赴現場處理員警乙○○證稱：未聽聞告訴人丙○○出言恐
    嚇及至其離開現場時未見告訴人丁○○等情之證言，據此情
    況進而推論證人戊○○證稱告訴人二人恐嚇、辱罵時員警尚
    在現場等語為偽，此窺證人戊○○被訴偽證（臺灣嘉義地方
    法院檢察署96年度偵字第7342號）案件起訴書之載敘差可明
    矣。雖告訴人二人及證人子○、丑○○、己○○等人嗣於審
    理時具結作證，就被告設詞虛捏告訴人二人分別恐嚇及辱罵
    等情，仍為同一之指證；證人乙○○仍具結稱：似無一位年
    輕女子到後潭163號等語。然證人乙○○應詰問亦證述：在
    視線範圍內，伊祇注意後潭163號門口及附近，未注意後潭1
    63號兩旁鄰居或路上來往車輛暨馬路對面有無人圍觀；伊不
    認識甲○○○、壬○○、戊○○、癸○○等人無誤（見審卷
    第291頁、第297頁至第300頁）。而案發當時，現場即後潭
    163號附近住家、馬路對面有無鄰居或路人佇足圍觀？訊據
    被告所舉證人戊○○、甲○○○均肯認其事，並自陳渠等亦
    片刻在場見聞被告所指告訴人二人分別恐嚇、辱罵情事（見
    審卷第192頁至第194頁、第199頁、第207頁、第209頁至第2
    10頁，96年度交查字第334號卷第17頁、第41頁）。告訴人
    二人及證人子○、丑○○、己○○固矢口指稱案發當時後潭
    163號附近住家、馬路對面俱無鄰居或路人佇足圍觀，惟證
    人子○、丑○○本身卻猶有矛盾之供述──證人子○證供：
    「隔壁鄰居有報警」、「（辛○○打我）鄰居也有看到」等
    語（見96年度交查字第25號影印卷第11頁、第30頁，95年度
    交查字第1466號影印卷第11頁）；證人丑○○證供：「我的
    鄰居陳永立（音）還有他太太有看到被告打我」、「蔡順英
    （音）問我孫子的父親電話，之後他打電話叫己○○來」等
    語（見95年度他字第2266號影印卷第3頁；審卷第159頁）。
    姑不論此與告訴人二人否定在場之被告配偶庚○○○同稱：
    現場有諸多鄰居及路人圍觀等語之證言已適相吻合（見審卷
    第237頁至第238頁），參酌告訴人二人及被告均肯認在場之
    證人壬○○亦結證稱：鄰人蔡順英（音）夫婦及陳永力（音
    ）夫婦等人在他們家門口水溝旁往我們這邊看等語明確（見
    審卷第172頁、第176頁），實無違大庭廣眾下之喧嘩或衝突
    ，往往引人矚目之常情，在在可證告訴人二人及證人子○、
    丑○○、己○○謂衝突當時後潭163號附近住家、馬路對面
    均無鄰居或路人圍觀之指證與事實相左，則證人戊○○、甲○○○其時是否果未在後潭163號馬路對面佇足觀看，揆情
    度理，顯不能排除其可能性。茲證人乙○○之陳述能力與真
    誠性雖未據告訴人二人及被告質疑，本院亦認無此疑義，惟
    其關於待證（間接）事實──其迨離去前告訴人丁○○已否
    到場，以及戊○○是否在場等節，參諸其自陳注意力之侷限
    ，並未就事發現場週遭情境施以特別之觀察與記憶，則其偵
    查中所稱：現場未見戊○○云云，已無以否定證人戊○○自
    陳在場見聞之證言；另所稱：未見年輕女子云云，亦不足資
    為推論斷定證人戊○○謂其聽聞告訴人丁○○辱罵被告證言
    真偽之充分理由。
 (四) 關於告訴人丙○○、丁○○與被告爭執在（到）場期間，告
    訴人二人與員警到場先後暨當時在場之人為何之疑義？告訴
    人固均稱員警離去後告訴人丁○○始到場云云，惟比對與告
    訴人二人同處於被告對立立場之證人子○、丑○○初於偵查
    中之供述，證人子○卻供證：「現場有丑○○、我、被告、
    丙○○、丁○○、壬○○、己○○，『警察是事後才到』」
    、「當時員警先到場，我兒子及女兒才到場」等語（見96年
    度交查字第334號卷第7頁，96年度交查字第25號影印卷第12
    頁），前者與告訴人二人及證人乙○○之供述歧異，後者則
    復異於前者，卻又倒置告訴人丙○○與證人乙○○抵達現場
    之順序，已有明顯瑕疵，足為其審理中不利被告指證真實性
    之彈劾。其次，證人丑○○前異於審理中之指證，乃係供稱
    ：「（丙○○及丁○○誰先到？）同時到」、「我的孫子、
    孫女先到，後來打電話叫己○○，己○○才到」（見96年度
    交查字第334號卷第7頁，審卷第155頁），亦見與告訴人二
    人所稱到場之順序齟齬，均足彈劾其不利被告之指證瑕疵。
 (五) 證人壬○○立場中立客觀，其證言具高度憑信性，析述如下
    ：
  (1)訊據證人壬○○是否有恐如其胞妹癸○○（原名陳秀雲，曾
    改名為陳榮龍）遭案外人子○（亦證人壬○○胞妹）或其家
    人告發偽證（按證人癸○○前於被告與子○間傷害刑事案件
    及核發保護令民事聲請事件，因為被告有利之證述，致遭子
    ○先後告發偽證罪嫌，經臺灣嘉義地方法院檢察署檢察官分
    別以96年度偵字第3110號、96年度偵字第6035號偵查終結，
    均認犯罪嫌疑不足而俱為不起訴處分）之虞慮？證人壬○○
    陳明：不會擔心，因為看到什麼就說什麼，沒有看到的就不
    會說等語（見審卷第175頁）。且證人壬○○就被告所涉與
    子○或告訴人丙○○、丁○○間之刑事糾紛，於因近親關係
    而經告以得拒絕證言之情況下，仍願於審理時作證陳述所見
    所聞之態度表明：一邊是大哥，一邊是妹妹（按指最初所緣
    起傷害糾紛之當事人子○），伊秉諸良知，未有偏袒之意旨
    明確（見審卷第176頁）。被告及告訴人二人雙方均肯認證
    人壬○○係得釐清事實真相之目擊證人，並各自於訴訟過程
    中均請求傳喚為證加以調查（見96年度他字第385號卷第2頁
    ，審卷第50頁），告訴人二人並一致供陳：證人壬○○立場
    中立、公正等語無誤（見審卷第302頁、第303頁），則證人
    壬○○之證言極具釐清事實之價值，殆屬無疑。
  (2)細繹證人壬○○審理時結證稱：「我有看到一位警察、我母
    親、大哥、我妹妹及我妹妹的一個兒子、女兒以及隔壁鄰居
    」、「（你是否確定警察在場時，丁○○也在場？）有一個
    女孩子，她是子○的女兒，但我不知道她的名字，當時警察
    在場時，那個女孩也在場」等語明確（見審卷第166頁），
    對照具彈劾作用之其初於偵查中兩度應檢察事務官詢問同亦
    陳證：「我回去之後，有看到一位警員、子○、丑○○、辛○○、丁○○、丙○○在現場」、「（伊到場時，現場有）
    我大哥（即被告），丑○○、子○、丙○○、丁○○及一名
    員警」等語無誤（見96年度交查字第25號影印卷第7頁，96
    年度交查字第334號卷第12頁）。證人壬○○歷經偵審程序
    ，就告訴人丁○○與員警同時在場乙節，始終供述一致，未
    曾更易。考量證人壬○○就本案背景事實之發生經過，雖或
    有因僅片刻在場及注意力所不及之侷限，然背景事實發生當
    時，證人壬○○就告訴人二人與被告雙方所爭執在場與否之
    親友及員警等，俱知渠等所指何人，就其親身見聞之情節，
    未有刻意附和被告或告訴人二人，而故為彼等抗辯或指訴之
    積極佐證之情形，亦無反於真實而為虛偽陳述之動機，洵可
    排除其證詞虛偽之可能，憑信性極高，甚值採納。藉由證人
    壬○○與證人乙○○相衝突之證言，可知證人乙○○雖居於
    處理公務之地位，然其關於未見告訴人丁○○在場之證言價
    值，於本件個案中關於事實之釐清，並不具突出之優勢地位
    ，告訴人丁○○謂其到場時員警業已離去乙節，自無足藉由
    證人乙○○之證言獲得確認。
 (六) 證人壬○○固稱戊○○不在現場，然於審理時就其不識證人
    戊○○何以知其未在現場之質疑，亦陳證稱：伊不認識戊○○，伊僅注意其住家（按為後潭161號）周圍之人，未注意
    住家對面有無人佇足觀看明確（見審卷第168頁），自無足
    資為判別證人戊○○個人陳述見聞內容之依憑，遑論據為否
    定證人戊○○證言真實性之理由。而證人戊○○乃因證人甲○○○轉達被告請託之意而作證之過程，據被告、戊○○、
    甲○○○一致證述無誤，證人戊○○否認於96年5月11日應
    檢察事務官詢問曾陳稱：案發當天伊到被告家坐，有告知被
    告伊有聽到其遭恐嚇及辱罵之情，異於自身其餘及被告、甲○○○之供述，而上開疑義，經本院調取偵詢錄音錄影光碟
    播放，卻僅有應詢畫面而未收錄聲音，且據偵查機關表示無
    法重製完整之影音光碟（見審卷第229頁公務電話查詢紀錄
    表），則證人戊○○證言之虛實，是否足資為被告有利或不
    利之認定，實難遽斷。再者，公訴意旨固質疑否定被告暨其
    辯護意旨抗辯之證人戊○○、甲○○○證稱可聽聞被告遭告
    訴人丙○○、丁○○恐嚇、辱罵之真實性，然所援引檢察事
    務官勘驗現場略為「告訴人丙○○對現場係平常車流，而案
    發當時是假日車流，兩者車流明顯不同而予以爭執。檢察事
    務官請其提出案發當時車流正確數據，告訴人無法提出。車
    流量算大，若能連續聽到對面談話或爭吵似乎有困難，但因
    當事人均不願還原當天的音量，所以仍待斟酌」之結果（見
    96 年度交查字第334號卷第33頁），因無法如實重現案發當
    時情境，就證人戊○○、甲○○○於案發當時能否聽聞告訴
    人二人若何言詞之爭執，恐猶無足為其可能性與真實性之明
    確判斷。
 (七) 按「誣告罪之成立，以意圖他人受刑事處分虛構事實而向該
    管公務員申告為其要件，告訴人所訴事實，不能證明其係實
    在，對於被訴人為不起訴處分確定者，是否構成誣告罪，尚
    應就其有無虛構誣告之故意以為斷。是告訴人所訴事實，雖
    不能證明係屬實在，而在積極方面尚無證據證明其確係故意
    虛構者，仍不能遽以誣告罪論處」（最高法院46年臺上字第
    927號、59年臺上字第581號等判例參照）。被告前向臺灣嘉
    義地方法院檢察署對告訴人丙○○、丁○○提出恐嚇、公然
    侮辱之告訴，經該署檢察官以96年度偵字第461號案偵查終
    結，認此乃被告之單一指訴，且自陳不清楚告訴人二人犯罪
    之動機，又未能再舉證供調查，因認彼等二人之犯罪嫌疑不
    足而為不起訴處分，有該不起訴處分書1份可考，足見被告
    前對告訴人二人提出告訴之刑事案件，乃因不能證明其係實
    在，遂認罪嫌不足而不起訴處分，並非有相反之事證，可以
    積極認定被告設詞虛捏，揆諸上揭判例所揭櫫之要旨，無足
    為不利被告之認定，不待贅述。復次，告訴人二人指被告所
    舉妹（陳玉）婿甲○○○、妻庚○○○、妹癸○○等為偽證
    ，然該等證人核亦為告訴人二人之姨丈、舅母、姨母等親戚
    ，渠等眾口一詞甘冒偽證刑責，顛倒是非附和被告之不實抗
    辯，形同指述不利告訴人二人情事？倘非另有其他明確事證
    ，毋寧反於人情之常，恐難作此臆想。
六、本件公訴意旨所引不利被告之各該證人偵查中之供述並無證
    據能力，雖於審理時加以傳喚調查，就重要事項卻與偵查中
    之供述相左而足為彈劾，公訴意旨未能指明已存於偵查案卷
    之證人子○、丑○○、壬○○、戊○○等人（部分）有利於
    被告之證言不採信之理由並為說服，徒採不利於被告之告訴
    人丙○○、丁○○之指訴，佐以證人子○、丑○○、己○○
    等人（部分）不利被告之供證，論據容已薄弱。於姑不探究
    證人戊○○、甲○○○、庚○○○、癸○○等之證言是否可
    採，亦即不論被告所舉之積極反證是否成立之情況下，公訴
    意旨除上開舉證之直接或間接證據外，未能再提出適合於證
    明被告被訴犯行之積極證據，並指出調查之途徑暨說明其關
    聯性予以補強，整體證明力容有未足，尚無法滿足刑事訴訟
    證據裁判及嚴格證明法則所要求須達使一般人均得確信而無
    合理懷疑存在之程度，當不能為被告被訴事實之認定。此外
    ，本院亦查無其他積極證據足認被告有公訴意旨所指之誣告
    犯行，終不能達被告誣告犯嫌罪證確鑿之心證程度，為免冤
    抑，綜合全案事證及辯論意旨，認不能證明被告犯罪，爰為
    其無罪之諭知。
據上論斷，應依刑事訴訟法第301條第1項，判決如主文。
本案經檢察官古富祺到庭執行職務。
中    華    民    國    97    年    11    月    24    日
                刑事第四庭審判長法  官  蔡憲德
                                法  官  王慧娟
                                法  官  吳育霖
以上正本證明與原本無異。
如不服本判決應於收受判決後10日內向本院提出上訴書狀，並應
敘述具體理由；其未敘述上訴理由者，應於上訴期間屆滿後20日
內向本院補提理由書（均須按他造當事人之人數附繕本）「切勿
逕送上級法院」。告訴人或被害人如對於本判決不服者，應具備
理由請求檢察官上訴，其上訴期間之計算係以檢察官收受判決正
本之日期為準。
中    華    民    國    97    年    11    月    24    日
                                書記官  李彩娥


司法院資訊處製作；財團法人民間司法改革基金會備份。
